臺灣高等法院臺中分院刑事裁定　　　　　　　　九十一年度交抗字第六四三號
　　　抗 告 人即
　　　原處分機關　交通部公路總局台中區監理所
　　　受處分人　　甲○○
右列抗告人因違反交通管理處罰條例案件，不服臺灣臺中地方法院中華民國九十一年
八月九日裁定（九十一年度交聲字第一八０號）提起抗告，本院裁定如左：
      主      文
原裁定撤銷。
受處分人在原審之異議駁回。
      理      由
一、本件原裁定意旨略以：
  (一)本件原處分意旨略以：本件係台中市警察局交通警察隊於九十一年一月廿九日以
    中市警交字第Ｇ00000000號舉發甲○○所有ＭＰ－九七二０號自小客車
    於九十一年一月九日於台中市○○路「併排停車」，經裁處罰鍰新台幣一千二百
    元，逾期則依裁決書處罰主文規定裁處。
  (二)受處分人甲○○聲明異議意旨略以：本件台中市警察局交通隊「違規停車、逕行
    舉發」上所附法條係處一百元以上，四百元以下罰鍰，而原處分機關卻處罰一千
    二百元，異議人再三申訴要求說明理由，監理單位均不予置理，原處分於法不合
    ，請求撤銷等語。
  (三)查本件異議人甲○○所有之ＭＰ－九七二０號自小客車於九十一年一月九日於台
    中市○○路「併排停車」，固有台中市警察局舉發違反道路交通管理事件通知單
    一份附卷可佐，惟該局「違規停車、逕行舉發」之告知單，確實附列處一百元以
    四百元以下罰鍰之違規舊條文，亦有該告知單一份附卷可稽，則受處分人基於對
    行政機關之「信賴原則」，屢次要求說明卻未得回覆，原處分機關即於九十一年
    三月五日逕予裁罰新台幣一千二百元，本件原處分機關依九十年六月一日新修正
    之「違反道路交通管理事件統一裁罰標準表」裁處固非無據，惟舉發單位既有上
    述疏失，未於另行告知前即逕予裁罰，違反行政法上之「信賴保護」原則，程序
    上尚有未合，從而原處分機關遽予裁罰，尚有可議，原處分應予撤銷，本件應由
    原舉發單位另為通知後再依法裁罰云云。
二、抗告意旨略以：按汽車駕駛人併排停車者，處新台幣（下同）六百元以上，一千
    二百元以下罰鍰，道路交通管理處罰條例第五十六條第一項第六款定有明文。抗
    告人依道路交通管理事件統一裁罰標準及處理細則第四十三條暨違反道路交通管
  理事件統一裁罰標準表之規定，裁處罰鍰一千二百元，應無違誤。另道路交通管
    理事件統一裁罰標準及處理細則第十一條、第二十三條規定甚明，交通違規以填
    製舉發違反道路交通事件通知單為成立要件，有關違規停車告知單在性質上只是
    一種告知之行為，對於違規人尚未有處罰之效力，需俟舉發違反道路交通事件通
    知單摯立後才有處罰之效力，且告知單上亦明確載明「本單位於近日內逕寄違反
    道路交通事件通知單至車主住所，屆時請依通知時間、地點繳款結案」，舉發單
    位考量現今社會變遷，人民遷徙頻繁，於違規現場留存告知單，讓違規人即時瞭
    解其違規之事實，減少民眾權益受損之情形，立意之善，應無未妥。且本案業經
    台中市警察局開立中市警交字第Ｇ00000000號舉發違反道路交通事件通
    知單，並附有舉證相片，違規人違規事實明顯，上揭通知單上已明確載明（期限
    內自動繳納處新台幣一千二百元），且抗告人亦於九十一年二月二十五日以九一
    中監字自第九一０七二二六號函明確告知異議人本案處罰金額，故抗告人依上揭
    規定裁處，應無不合等語。
三、按汽車駕駛人併排停車者，處新台幣六百元以上，一千二百元以下罰鍰，道路交
    通管理處罰條例第五十六條第一項第六款定有明文。又依違反道路交通管理事件
    統一裁罰標準表規定，就汽車併排停車，一律處罰鍰一千二百元，並未區分是否
    於期限內繳納罰鍰或到案聽候裁決而有不同。從而，原處分機關審酌受處分人違
    規車輛為汽車，依道路交通管理處罰條例第五十六條第一項第六款及違反道路交
    通管理事件統一裁罰標準表之規定，對抗告人違規行為裁處一千二百元之罰鍰，
    核無不當。原裁定認台中市警察局「違規停車、逕行舉發」之告知單上因附列處
    一百元以上四百元以下罰鍰之違規舊條文，原處分機關未於另行告知前即逕依九
    十年六月一日新修正之「違反道路交通管理事件統一裁罰標準表」裁罰一千二百
    元，有違行政法上之「信賴保護」原則，程序上尚有未合，因而撤銷原處分，命
    原舉發單位另為通知後再依法裁罰，固非無見，惟查，行政法上所謂信賴保護原
    則，係人民因信賴行政行為而為具體信賴行為，且人民之信賴係基於善意，並且
    不可歸責於己者，始得當之（大法官會議釋字第五二五號解釋參照）。查上開台
    中市警察局「違規停車、逕行舉發」告知單上附列之舊法條與新修正之道路交通
    管理處罰條例第五十六條第一項第六款及違反道路交通管理事件統一裁罰標準表
    之規定雖未盡相符，惟道路交通管理處罰條例第五十六條第一項第六款及違反道
    路交通管理事件統一裁罰標準表，於九十年六月一日修正施行，先於抗告人違規
    事實發生之時，且台中市警察局嗣後所製發之中市警交字第Ｇ00000000
    號舉發違反道路交通事件通知單上，已明確註明應繳納罰金一千二百元，堪認已
    明確告知受處分人，受處分人亦無因台中市警察局「違規停車、逕行舉發」告知
    單而有具體之信賴行為，自無善意信賴可言，與信賴保護原則要件尚有不合。是
    原裁定以原處分機關違反信賴保護原則為由，將原處分撤銷，尚有未當，抗告意
    旨，據此指摘原裁定不當，為有理由，應由本院將原裁定撤銷，又受處分人所有
    之ＭＰ－九七二０號自小客車確於九十一年一月九日於台中市○○路併排停車，
    業經原審認定如上，受處分人對此亦不爭執，堪認屬實，受處分人之前揭違規事
    實既屬明確，其在原審所為之異議為無理由，爰由本院逕為裁定，予以駁回。又
    本件依違反道路交通管理事件統一裁罰標準表，其罰鍰之額度並未逾越法律明定
    得裁罰之上限，並非法之所不許，亦經司法院大法官釋字第五一一號解釋在案，
併為說明。
四、據上論結，應依道路交通案件處理辦理辦法第二十六條，刑事訴訟法第四百十三
    條，裁定如主文。
中      華      民      國      九十一  年      十      月      一      日
                                臺灣高等法院臺中分院刑事第四庭
                                      審判長法　官　洪　耀　宗
                                            法  官　劉　登　俊
                                            法　官  蕭  錦  鍾
右正本證明與原本無異。
不得再抗告。
                                            書記官  蘇  昭  文
中      華      民      國      九十一  年      十      月      二      日
                                                                        Ａ
